臺灣高雄地方法院刑事判決　　　　　　　94年度交訴字第74號
公　訴　人　台灣高雄地方法院檢察署檢察官
被　　　告　丙○○
上列被告因業務過失致死等案件，經檢察官提起公訴（94年度偵
字第2101號），被告於本院準備程序中自白，經合議庭裁定由受
命法官依簡式審判程序獨任審理，本院判決如下：本院判決如下
：
    主  文
丙○○從事業務之人，因業務上之過失致人於死，處有期徒刑壹
年陸月。又服用酒類不能安全駕駛動力交通工具而駕駛，處有期
徒刑肆月。應執行有期徒刑壹年捌月。
    事  實
一、丙○○領有職業大客車駕駛執照，受僱於「高雄汽車客運股
    份有限公司」，擔任營業用大客車之司機，平日以駕駛營業
    用大客車為業，為從事駕駛業務之人。明知於飲酒後會出現
    反應較慢、感覺減低、影響駕駛之狀況，於駕車時較未飲酒
    之時易肇事而生危險，並應注意於飲用酒類後其吐氣所含酒
    精濃度超過每公升0.25毫克後不得駕駛車輛之規定，竟於民
    國94年1 月12日晚間9 時許起，至同日晚間11時許止，在高
    雄市○○區○○路與3 位友人共飲自製小米酒8 瓶，至次日
    下午1 時許，客觀上仍處於不能安全駕駛動力交通工具之狀
    態，竟駕駛車號FZ-778號營業用大客車，沿高雄市○○○路
    西往東方向行駛，嗣同日下午1 時36分許（起訴書誤植為1
    時40分許）行經該路段與高雄市○○街之交岔路口時，本應
    注意汽車行駛時，駕駛人應注意車前狀況及兩車併行之間隔
    ，並隨時採取必要之安全措施，而依當時之情形為天候晴、
    日間天然光線、路面乾燥無缺陷、無障礙物、視距良好等並
    無不能注意之情事，竟疏於注意而貿然超越右前方沿同一方
    向行駛，由王博厚所騎乘車號NWP-279 號機車，致王某受有
    骨盆開放性骨折併撕裂傷、恥骨部及左右腹股溝部多處皮下
    瘀血、左胸外側多處擦傷、左右腹部皮下瘀血、右臀皮下瘀
    血、左上之肘後部數處擦挫傷、左下肢多處擦挫傷、右下肢
    大腿進端外側撕裂傷（3 公分×1 公分）、右下肢股骨2 處
    骨折、左右兩側肋骨多處骨折併兄廓變形、右腹側部及左髖
    股外側皮下出血等傷害，經前開地點對面之高雄市政府警查
    局三民第一分局十全路派出所員警發覺後將其送醫，惟王某
    於送醫途中因出血性休克而死亡。嗣到場處理之員警對丙○
    ○施以酒測後，發現其吐氣酒精濃度達每公升0.78毫克（
    MG/L ）， 始查悉上情。
二、案經高雄市政府警察局三民一分局移送台灣高雄地方法院檢
    察署檢察官偵查起訴，經被告於準備程序中為有罪之陳述後
    ，本院合議庭裁定依簡式審判程序審理。
    理  由
一、按除被告所犯為死刑、無期徒刑、最輕本刑為3 年以上有期
    徒刑之罪或高等法院管轄第一審案件者外，於法院行準備程
    序進行中，被告先就被訴事實為有罪之陳述時，審判長得告
    知被告簡式審判程序之旨，並聽取當事人、代理人、辯護人
    及輔佐人之意見後，裁定進行簡式審判程序；且受命法官行
    準備程序，與法院或審判長有同一之權限；又簡式審判程序
    之證據調查，不受刑事訴訟法第159 條第1 項、第161 條之
    2 、第161 條之3 、第163 條之1 及第164 條至第170 條規
    定之限制，刑事訴訟法第273 條之1 第1 項、第279 條第2
    項前段、第273 條之2 分別定有明文。被告丙○○所為係犯
    死刑、無期徒刑、最輕本刑為3 年以上有期徒刑以外之罪，
    其於準備程序中就被訴事實為有罪之陳述，經法官告知簡式
    審判程序之旨，並聽取公訴人、被告之意見後，認為適宜由
    受命法官獨任進行簡式審判程序，依刑事訴訟法第273 條之
    1 第1項 規定，合議庭裁定由受命法官獨任進行審判程序，
    合先敘明。
二、本件車禍發生之地點位於高雄市○○○路與山東街口，案發
    之時被告與王博厚均沿十全一路西往東方向行駛，被告所駕
    駛之營業用大客車右側車身接近車門處與王博厚機車左側車
    身擦撞，致王博厚倒地並因傷重不治死亡之事實，經被告坦
    認在卷，並有警卷所附道路交通事故調查報告及車損照片、
    王博厚遺體之照片10張、現場照片1 張及被告與王博厚所駕
    駛車輛之照片14張、現場附近監視器所攝得之影像光碟與該
    光碟擷取畫面4 張可稽，而王博厚死亡之事實，亦經台灣高
    雄地方法院檢察署檢察官督同法醫師相驗屬實，製有勘驗筆
    錄、相驗屍體證明書各1 份可憑，是王博厚因本件車禍死亡
    之事實，應可認定。
三、按汽車行駛時，駕駛人應注意車前狀況及兩車併行之間隔，
    並隨時採取必要安全措施，道路交通安全規則第94條第3 項
    定有明文，被告領有職業大客車駕駛執照，自無不知之理。
    被告於前揭時、地駕車自應注意遵守前揭規定。且查本件車
    禍發生時，係日間自然光線，路面狀態無缺陷，無障礙物且
    視距良好，並無不能注意之情事，有警卷所附之道路交通事
    故調查報告表及公路監理電子閘門查詢結果1 紙可憑。
四、次按所謂相當因果關係，係指依經驗法則，綜合行為當時所
    存在之一切事實，為客觀之事後審查，認為在一般情形下，
    有此環境、有此行為之同一條件，均可發生同一之結果者，
    則該條件即為發生結果之相當條件，行為與結果即有相當之
    因果關係。反之，若在一般情形下，有此同一條件存在，而
    依客觀之審查，認為不必皆發生此結果者，則該條件與結果
    不相當，不過為偶然之事實而已，其行為與結果間即無相當
    因果關係（最高法院76年台上字第192 號判例可資參照）。
    被告駕駛營業用大客車於行經王博厚所騎乘之機車左側時，
    未注意車前狀況及兩車併行之間隔，並隨時採取必要安全措
    施，撞及王博厚所騎乘之機車，致王博厚倒地死亡，足認被
    告就本件車禍之發生具有過失，且其過失行為與王博厚死亡
    之結果，有相當因果關係。本件車禍發生之時，被告所駕之
    車輛係行駛於王博厚所騎乘之機車左側，而非後方，業如前
    述，並無證據證明車禍發生之前，被告所駕駛之車輛原行駛
    於王博厚機車之後方，於案發時欲超越該機車，自難認被告
    有超越前車時未遵守道路交通安全規則第105 條第1 款、第
    5 款規定之過失，高雄市政府交通局行車事故鑑定委員會僅
    憑被告之警詢筆錄及警卷所附現場圖，認被告行經交岔路口
    超車，且未保持安全之間隔，有違前開規定而有過失，顯屬
    誤會。綜上所述，本件事證明確，被告過失致死之犯行堪予
    認定。
五、再者，員警到場後，對其施以酒精濃度測試之結果，發現其
    吐氣酒精濃度為每公升0.78毫克（MG/L）等情，有酒精濃度
    測試結果一紙在卷可憑。按刑法第185 條之3 規定所謂「不
    能安全駕駛」，係抽象危險犯，並不以發生具體危險為必要
    ，而對於吐氣酒精濃度已達每公升0.55毫克（MG/L）以上者
    ，肇事率為一般正常人之10倍，認為已達不能安全駕車之標
    準，此業經法務部88年5 月18日以法88檢字第001669號函告
    週知，應為絕對不能安全駕駛動力交通工具之標準，本件被
    告為警查獲後經測得其吐氣中酒精濃度達每公升0.78毫克（
    MG/L），又其酒後駕車行經王博厚機車左側而撞及該車，足
    證其於駕車之始及車禍發生之時均已達不能安全駕駛之程度
    ，是其酒醉駕車之犯行亦堪認定。
六、此外，本件車禍發生後，位於肇事現場對面之高雄市政府警
    察局三民第一分局十全派出所員警黃俊銘見狀，便主動到場
    處理，並通知119 勤務中心派救護車到場，黃俊銘詢問被告
    是否為肇事者時，被告並未為任何表示，嗣後製作筆錄之時
    ，被告才承認其肇事之事實，業經證人黃俊銘於本院審理時
    證述屬實（見本院94年7 月7 日審判筆錄第7 頁），被告經
    警詢問猶未承認肇事，縱或其嗣後於製作警詢筆錄坦承犯行
    ，亦難認其係對於未發覺之犯罪自首，而有願意接受裁判之
    意思。至警卷所附高雄市政府警察局交通大隊談話紀錄表中
    雖記載被告經員警詢問有否報案時表示，伊曾以電話打110
    報案，然該情非但為被告所否認（見本院94年9 月12日審判
    筆錄），經核亦與偵查卷所附高雄市政府警察局三民第一分
    局司法警查處理變死案件初步調查報告表所載，本件係路人
    到所報案之事實不符（見94年度偵字第2101號偵查卷第4 頁
    ），是前開談話紀錄表關於被告以電話報案之記載與事實並
    不相符。又被告雖表示伊曾主動向到場之員警承認伊為肇事
    者，該人比證人黃俊銘更早到場云云，然經本院傳訊案發之
    時到場之員警甲○○及乙○○，證人乙○○表示係圍觀之路
    人告訴伊高雄客運之司機為肇事者之語（見本院94年8 月18
    日審判筆錄）；證人甲○○則表示伊到場時員警均已知悉被
    告係肇事之人，要伊看守被告，並查無被告所稱比證人黃俊
    銘更早到現場之人等語（見本院94年9 月12日審判筆錄），
    是被告辯稱其有主動承認肇事之情，委無足採。
七、查被告受僱於「高雄汽車客運股份有限公司」，擔任營業用
    大客車司機，平日以駕駛營業用大客車為業，為從事駕駛業
    務之人，其於飲酒後駕駛營業用大客車從事業務之際發生本
    件車禍，核其所為，係犯刑法第185 條之3 之服用酒類不能
    安全駕駛動力交通工具而駕駛罪及同法276 條第2 項業務過
    失致人於死罪。被告所犯前開2 罪之間，一為故意犯、一為
    過失犯，行為互殊，應予分論併罰。又按汽車駕駛人，無駕
    駛執照駕駛、酒醉駕車、吸食毒品或迷幻藥駕車、行駛人行
    道或行經行人穿越道不依規定讓行人優先通行，因而致人受
    傷或死亡，依法應負刑事責任者，加重其刑至二分之一，道
    路交通管理處罰條例第86條第1 項定有明文，本件被告酒醉
    駕車，因而致王博厚死亡，已如前述，應依此規定加重其上
    開業務過失致人於死罪之刑。爰審酌被告為職業大客車之駕
    駛人，其駕駛行為關係多數乘客及用路人之安全，對於道路
    之交通安全本應較一般人更為注意，竟漠視政府宣導酒後不
    開車之政策，於酒後吐氣酒精濃度高達每公升0.78毫克（MG
    /L），猶執意執行其駕駛職業大客車之業務，嚴重威脅他人
    之安全，並審酌其前於91年間，便因酒醉駕車肇事致人於死
    ，經本院判決處有期徒刑10月，緩刑3 年確定，於緩刑期間
    猶不知自檢，仍於酒後駕駛營業用大客車肇事，因一己之疏
    失，致王博厚因本件車禍而死亡，死者家屬因此而身心極度
    傷痛，危害不可謂不大，被告犯後雖坦承犯行，然而目前仍
    未與王博厚之家屬達成和解，更難認其犯後態度良好等一切
    情狀，分別就上開二罪，量處如主文所示之刑，並定其應執
    行刑，以示警懲。
據上論斷，應依刑事訴訟法第299 條第1 項前段、道路交通管理
處罰條例第86條第1 項，刑法第185 條之3 、第276 條第2 項、
第51條第5 款，罰金罰鍰提高標準條例第1 條前段，判決如主文
。
本案經檢察官丁○○到庭執行職務。
中　　華　　民　　國　　94　　年　　9 　　月　　30　　日
                  交通法庭                法  官  卓立婷
以上正本證明與原本無異。
如不服本判決，應於判決送達後10日內，向本院提出上訴狀。
中　　華　　民　　國　　94　　年　　10　　月　　 3　　日
                                          書記官  李春慧
附錄本件論罪法條全文：
中華民國刑法第276條
(過失致死罪)
因過失致人於死者，處2 年以下有期徒刑、拘役或2 千元以下罰
金。
從事業務之人，因業務上之過失犯前項之罪者，處5 年以下有期
徒刑或 拘役，得併科3 千元以下罰金。
中華民國刑法第185條之3
服用毒品、麻醉藥品、酒類或其他相類之物，不能安全駕駛動力
交通工具而駕駛者，處1 年以下有期徒刑、拘役或3 萬元以下罰
金。
